【裁判字號】    98,上訴,803
【裁判日期】    981020
【裁判案由】    毒品危害防制條例
【裁判全文】
臺灣高等法院臺南分院刑事判決         98年度上訴字第803號
上  訴  人
即  被  告  甲○○
指定辯護人  本院公設辯護人乙○○
上列上訴人因違反毒品危害防制條例案件，不服臺灣臺南地方法
院九十八年度訴字第二二七號中華民國九十八年六月廿四日第一
審判決（起訴案號：臺灣臺南地方法院檢察署九十七年度偵字第
一四三七號），提起上訴，本院判決如下：
    主  文
原判決撤銷。
甲○○販賣第一級毒品，共三罪，均累犯，各處有期徒刑拾伍年
陸月，扣案之行動電話機壹支沒收，販賣第一級毒品所得財物新
臺幣壹仟伍佰元沒收，如全部或一部不能沒收時，以其財產抵償
之。應執行有期徒刑拾捌年，扣案之行動電話機壹支沒收，販賣
第一級毒品所得財物新臺幣壹仟伍佰元沒收，如全部或一部不能
沒收時，以其財產抵償之。
    事  實
一、甲○○前於民國八十六年間，因違反肅清煙毒條例案件，經
    本院以八十六年度上訴字第一九八三號判決有期徒刑三年六
    月確定，入監執行後於九十年三月七日因縮短刑期假釋出監
    並付保護管束，並於九十三年四月五日假釋期滿且未經撤銷
    ，視為執行完畢。
二、詎甲○○仍不知悔悟，明知海洛因係毒品危害防制條例第二
    條第二項第一款所明定之第一級毒品，非經許可，不得持有
    、販賣，竟意圖營利而基於販賣第一級毒品海洛因之故意，
    先向不知情之許忠勝借用其所申請之0000000000
    號行動電話門號，並以上述行動電話門號，搭配其所有之行
    動電話機使用，作為販賣第一級毒品海洛因之對外聯絡工具
    ，先後於如附表所示之時間，以先與丙○○所持用之000
    0000000號行動電話連絡，並以如附表所示之暗語及
    連絡過程方式，達成販賣毒品海洛因予丙○○之合意，再於
    如附表所示之地點，各以新臺幣（下同）五百元之代價販賣
    第一級毒品海洛因予丙○○共計三次（販賣之時間、地點、
    數量及所得均各詳如附表所示），得款共一千五百元。嗣於
    九十六年九月二十日，經警持臺灣臺南地方法院法官核發之
    搜索票，至丙○○位於臺南縣善化鎮六分寮三０六號之十六
    住處搜索，查得丙○○施用毒品海洛因犯行，丙○○並陳述
    海洛因毒品係購自綽號為「乾埤」之甲○○，又甲○○所持
    用0000000000號行動電話早為警方依法監聽中，
    經警於九十六年十月十五日再持臺灣臺南地方法院法官核發
    之搜索票，至甲○○位於臺南縣安定鄉中沙村中崙八十七號
    住處搜索，扣得甲○○所使用之行動電話機一支（行動電話
    機為甲○○所有，行動電話門號0000000000號之
    SIM卡一枚為許忠勝所有）及甲○○所有之針頭一支、塑膠
    鏟管一支、注射針筒二支、夾鏈袋三只，並循線查獲上情。
三、案經高雄縣政府警察局湖內分局報告臺南地方法院檢察署檢
    察官偵查起訴。
    理  由
甲、關於證據能力之說明：
一、證人丙○○、丁○○於警詢中所為之陳述，對於被告而言，
    係被告以外之人於審判外之言詞陳述，既經被告方面明示不
    同意採為證據之意思，依刑事訴訟法第一百五十九條第一項
    之規定，應認為對被告不具證據能力。
二、又被告以外之人於偵查中向檢察官所為之陳述，除顯有不可
    信之情況者外，得為證據，刑事訴訟法第一百五十九條之一
    第二項同有明文，是證人丙○○、戊○○、丁○○於偵查中
    以證人身分經具結後所為之證言，應認具有證據能力。至於
    與待證事實毫無關聯之證據，則應認為係完全不具備證明力
    之證據，而非無證據能力之證據，是辯護人主張證人戊○○
    、丁○○之證言，因與本案無關而無證據能力，應屬誤會，
    併予說明。
三、按司法警察機關因偵辦刑事案件，為蒐集或調查證據，而有
    實施通訊監察之必要者，於偵查中應由檢察官依職權或依聲
    請核發通訊監察書，載明應記載事項，始得為之，九十六年
    七月十一日修正前之通訊保障及監察法第五條、第十一條分
    別定有明文。本案被告以0000000000號之行動電
    話，與證人丙○○使用之0000000000號行動電話
    ，聯絡販賣第一級毒品海洛因事宜，經通訊監察並製作譯文
    （見警卷第四六至六五頁），係臺灣高雄地方法院檢察署檢
    察官認本案不能或難以其他方法蒐集或調查證據，有監察其
    相關通訊之必要，而核發九十六年八月二十日雄檢惟果聲監
    字第００三二五七號通訊監察書，進行通訊監察，為實施刑
    事訴訟之公務員依法定程序執行通訊監察所取得之派生證據
    ，有通訊監察書在卷可稽（見警卷第十七頁），且被告及其
    辯護人於準備程序及審理時，就上揭通訊監察譯文令其辨認
    時，均不否認譯文之內容為真正，且同意採為證據（見本院
    卷第卅八頁），故上開通訊監察譯文，自亦得為證據。
四、上述列舉以外之供述證據（證人許忠勝於警詢中之陳述），
    未經被告及檢察官於本件言詞辯論終結前聲明異議，且無事
    實顯示係公務員因違法蒐證所取得之證據，本院審酌該等供
    述證據作成時之情況，亦認為適於作為證據，且與本案事實
    有相當之關聯性，依刑事訴訟法第一百五十九條之五第二項
    之規定，亦認為具有證據能力。
五、至於卷附之非供述證據，則無所謂傳聞排除原則之適用，既
    經合法調查，自有證據能力而得據為事實認定之基礎，應併
    敘明。
乙、實體部分：
一、訊據被告甲○○矢口否認有販賣第一級毒品海洛因予丙○○
    之事實，辯稱：伊與證人丙○○於搜索前約一年認識，丙○○常會向伊借錢，監聽過程中錄到之內容，確實是丙○○向
    伊借款之過程，而非交易海洛因之暗語，丙○○恐係伊一再
    催討債務，心生不滿始向警方指證伊販賣海洛因，伊並未販
    賣海洛因予丙○○云云。辯護意旨又以：證人丙○○於原審
    已證述確曾向被告借款，復無法記憶向被告購買海洛因之確
    切日期，故卷附監聽譯文即難補強證人丙○○之單一指證，
    從而被告被訴販賣犯嫌，即屬不能證明等語，資為抗辯。
二、經查：
  (一)本件被告甲○○綽號為「乾埤」，其所使用之000000
    0000號行動電話，曾於如附表所示之時間，與丙○○所
    持用之0000000000號行動電話連絡，其中：
    (1)九十六年八月廿七日十七時四分許與丙○○通話內容為：
        B（丙○○）：喂我阿強。
        A（被告）：嗯。
        B：想先跟你借五百，明天還你錢。」
     （見警卷第四七頁）
    (2)九十六年八月廿八日十三時五七分許與丙○○之通話內容
      為：
        B（丙○○）：喂我阿強我要拿五百還你。
        A（被告）：嗯。
        B：你在家嗎。
        A：嗯。
        B：我從這裡過去。
     （見警卷第五０頁）
    (3)九十六年八月卅一日十四時二十分許，與丙○○通話內容
      為：
        B（丙○○）：我阿強你在那。
        A（被告）：我在台南要回家。
        B：我到你家相等。
        A：我買東西後回家。
        B：我在善化二十分鐘後到不要拖到時間在你家相等。
        A：好的。
      （見警卷第五一頁）
    其上通話內容，均經被告所確認在卷（見本院卷第四０頁所
    附準備程序不爭執事項第二點），復經證人丙○○證述在卷
    （見原審卷第九九至一００頁），復有臺灣高雄地方法院檢
    察署九十六年八月二十日九六年雄檢惟果聲監字第0００三
    二五七號通訊監察書、通訊監察書電話附表影本及通訊監察
    譯文影本各一份在卷可稽（見警卷第十七、四六至六五頁）
    ，此等通話之事實自堪確認。
  (二)證人丙○○復於偵查中具結而證述：「（你本身何時開始施
    用海洛因的？）九十五年一月時，最後是認識甲○○後向他
    買毒品施用的。（最後何時向甲○○買毒品的？）我不記得
    了。（你的行動電話號碼？）0000000000。（八
    月二十七日下午五時二分及八月三十一日下午三時十三分及
    八月二十八日下午一時五七分你有打電話給甲○○？）是。
    他的本名我忘記了，我都叫他『咖啡』的（台語，應係『乾
    埤』之誤），我都自稱『阿強』。（都是要向他拿海洛因？
    ）對。（你八月二十八日有說要拿五百元，你八月三十一日
    向他拿多少？）五百元，我每次都向他買五百元的海洛因，
    他都給我一包。（八月二十七日也是買五百元？）對。（你
    向他買的地點在何處？）都是在他家裡，去他家裡拿。（你
    如何知道他有在賣海洛因的？）我在他們中洲寮那邊認識他
    ，人家跟我講他有在賣海洛因的。」等語（見偵卷第八至九
    頁）；於原審審理中亦指認綽號「乾埤」之人為被告，並證
    述：「（有無跟他買三次，各五百元，在他家裡，時間大約
    是九十六年八月廿七日、八月卅一日、八月廿八日？）沒有
    那麼久，但是有跟他買海洛因三次，各五百元，都是在他家
    拿的。（之前說你向他買過三次，都是五百元，都是在他家
    拿的，是否實在？）對。（買之前如何聯絡？）打電話到他
    家裡。（電話裡面如何說？）我說我去找你。（是否說借五
    百元、或還五百元當作代號？）對，我會說我拿五百元還你
    。（這個實際上的意思為何？）要去跟他拿海洛因。（是拿
    五百元嗎？）是。（經提示偵卷第四五頁譯文，並問：這裡
    有九十六年八月廿七日下午五時二分跟四分的電話，000
    0000000號電話是否是你的？）是。（對方電話是0
    000000000，這支電話是否『乾埤』的？）電話我
    不記得。（內容是說你是阿強，你說你身上沒有帶錢，想先
    去跟你借五百，意思是否為你要過去跟他拿海洛因？）有時
    候我沒有帶錢去，明天要拿錢還給他，會打電話給他。（你
    這一次說這樣，是否就是要去跟他拿五百元的海洛因？）時
    間那麼久，是否要過去拿，我已經忘記了。（偵訊時檢察官
    跟你確認這部分是否就是你要去拿五百元的海洛因，現在可
    否記得這通電話是否確定要去拿海洛因？）是。（要去他家
    拿五百元嗎？）是。（八月廿八日下午一點，你有打電話給
    甲○○，你說你是阿強要拿五百元還你，問他在不在家，你
    要過去，這通電話的意思，也是你要過去跟他拿五百元，跟
    他拿海洛因嗎？）是。（經提示偵卷第五六頁，並問：八月
    卅一日下午兩點多，也是你打電話給對方，說要去他家等，
    你這一次也是要過去跟他拿海洛因嗎？）是。（你這三次都
    有實際拿到海洛因嗎？）有。（你都有當場付給他五百元？
    ）有。」等語（見原審卷九八頁背面至第一００頁正面）。
    證人丙○○於偵查及原審之證述內容，均明確陳述確於附表
    所示時間，打電話以暗語等聯絡方式，與被告連絡，經由被
    告應允，而至被告住處即臺南縣安定鄉中沙村中崙八十七號
    住處向被告購買數量各五百元之海洛因，共計三次之事實，
    已至為明確。
  (三)證人丙○○復於本院審理時，再次到庭證述：伊與被告之前
    並非同事或朋友，伊亦不曾向被告借過錢，（警卷第四七頁
    中之九十六年八月廿七日十七時四分之譯文所示）要跟被告
    借五百元之對話，實為伊要向被告拿海洛因，監聽紀錄內相
    關的內容都是拿海洛因的暗語等語（見本院卷第六七、六八
    、七十頁），已足確認前述九十六年八月廿七、廿八及卅一
    日三次監聽譯文呈現之對話情節，均為證人丙○○與被告聯
    絡海洛因購買事宜。故辯護意旨認為證人丙○○所證交易過
    程與卷附監聽譯文呈現之內容並非相同事實，而無從相互佐
    證等語，即無可取。
  (四)證人丙○○於九十六年九月二十日遭警查獲後，經臺灣臺南
    地方法院於九十七年三月十二日以其涉犯施用第一級毒品罪
    而裁定觀察、勒戒，有證人丙○○之臺灣高等法院被告全國
    前案紀錄表一份在卷可按（見原審卷第四五頁），足徵該證
    人確有施用毒品海洛因之行為，故其證述毒品來源係購自被
    告，已非無據。再者，販賣毒品海洛因行為，在刑事處罰上
    屬重罪，故販賣者皆處事小心，或以他人或人頭之手機門號
    作為聯絡工具，或與買毒者進行接觸時，以代號或暗語為交
    易之聯繫方式，乃是在刑事案件中，經常見之狀況，故本件
    證人丙○○證述係以借錢、還錢方式為與被告違買賣毒品之
    暗語，進行毒品之交易，而自被告處購買毒品海洛因等語，
    亦未違常情，而屬可信。另被告於偵查中陳述其於九十六年
    間僅在國泰化學做臨時工一個多月，一天收入一千二百元等
    語（見偵查卷第一一０頁），其經濟情況並不佳，然依卷附
    通訊監察譯文所示，九十六年八月底至同年九月中旬期間，
    向被告借錢之人述頗多，時間密集，被告何來如此多之資金
    ，供人借貸。況且，上述通信監察譯文內，更有「買兩個」
    、「我二塊」、「要二塊」、「拿二塊」、「拿一塊」、「
    拿二粒」、「我一個」、「小的」等類似販賣毒品之不尋常
    對話，益徵證人丙○○之證述內容可採。
  (五)至於被告雖辯稱通訊監察譯文內所載，係證人丙○○向伊借
    款之通話，與販賣毒品無關，又因伊向丙○○討債，才導致
    與丙○○間有所芥蒂，丙○○才會作證向伊購買毒品，並於
    原審主張證人戊○○可以證明丙○○確實向伊借錢，復舉證
    人丁○○證述內容據以證明通訊監察譯文內之「借錢」等語
    ，係實際上之金錢借貸關係，故伊確實並無販賣毒品之犯行
    云云。然證人丙○○迭於偵查、原審及本院審理中一再證述
    向被告購買海洛因之情，並強調未向被告借錢，復否認曾受
    被告所託介紹工作事宜（見原審卷第九九頁正面、第一０二
    頁背面，見本院卷第六七、六八頁）。而證人戊○○雖於原
    審到庭證述曾見被告拿錢給證人丙○○等語，然證人戊○○
    證述內容為有看到被告拿錢給丙○○一次，拿五百元，是丙○○向被告借錢等語，惟證人戊○○另證述丙○○向被告借
    錢部分，是被告所告知等語（見原審卷第一０八頁），而證
    人丙○○亦另證述曾拿一千元給被告購買毒品五百元，被告
    找其五百元等語（見原審卷第一０九頁背面），故證人戊○○雖證述曾見被告拿五百元予丙○○，但該五百元究係丙○○向被告購毒所找的錢，或是丙○○向被告之借款，證人戊○○就此事實，並不能為確實之證明，故證人戊○○之上述
    證詞，並不能據為有利於被告之認定。又證人丁○○前於偵
    查中雖曾證述通信監察譯文內與被告之對話，確實是借錢，
    非買賣毒品等語，然證人丁○○於偵查中之證詞，或能證明
    證人丁○○與被告間於通信監察譯文內之通話內容，為真實
    借貸關係，然被告與證人丁○○間之借貸關係同難以推論得
    悉被告與證人丙○○之間究係金錢借貸或毒品買賣關係，是
    證人丁○○上述證詞亦無從證實被告與丙○○之間確實未曾
    發生毒品買賣事宜。
  (六)末按海洛因係毒品危害防制條例第二條第二項第一款所定之
    第一級毒品，物稀價昂，其持有販賣者，政府查緝甚嚴，苟
    非有利可圖，當不願甘冒法律制裁之風險，而予販賣。又販
    賣毒品乃違法行為，非可公然為之，亦無公定價格，容易分
    裝並增減份量，而每次買賣之價量，輒因買賣雙方關係之深
    淺、資力、需求量及對行情之認知、來源是否充裕、查緝是
    否嚴緊、購買者被查獲時供出購買對象之風險評估等因素，
    而異其標準，非可一概而論，而販賣海洛因之利得，除被告
    坦承犯行或價量俱臻明確外，委難察得實情，販賣之人從價
    差或量差中牟利之方式雖異，其意圖營利之販賣行為則同一
    。職是之故，即使未經查得實際販賣之利得，但除非別有事
    證，足認係按同一價量委買或轉售，確未牟利外，尚難執此
    遽認非法販賣之證據有所未足，而諉無營利之意思，或阻卻
    販賣犯行之追訴（最高法院八十七年度台上字第三一六四號
    判決參照）。以本件而論，雖無法明確計算被告販毒可得之
    利潤，然被告既係販賣毒品之人，其取得毒品之成本需費不
    貲，且被告與丙○○過往原不相識，亦無特殊關係與交情，
    已據證人丙○○於本院證述明確（見本院卷第六七、七０頁
    ），自無平價轉讓毒品自負風險之理，足徵被告有販賣毒品
    藉以營利之意圖甚明。惟依卷存證據資料，雖無從遽認被告
    購入海洛因之際即具有營利之意圖，故自應為被告有利之認
    定，即被告用以販賣之毒品海洛因，均非被告以營利為目的
    而購入。
  (七)綜上所述，本件被告三度販賣五百元價值之海洛因予丙○○
    以營利之事實，既有證人丙○○之證詞可據，且又有證人丙○○施用第一級毒品海洛因之事實可資參酌，另有通訊監察
    譯文所載被告與證人丙○○間之通話內容足供佐證。此外，
    復有被告所使用之行動電話一支扣案可稽，堪認本件事證明
    確，被告上述辯解，核係卸責之詞，不足採信，其如附表所
    示犯行洵堪認定。至於被告聲請勘驗其與丙○○其他全部監
    聽錄音，因與前揭販賣犯行無涉，依刑事訴訟法第一百六十
    三條之二第二項第二款之規定，即無必要，應予駁回。
三、查被告行為後，毒品危害防制條例業於九十八年五月二十日
    公佈修正，並於同年月廿二日施行，而依修正後之毒品危害
    防制條例第四條第一項規定，販賣第一級毒品罪，就得併科
    罰金部份，由原本新台幣一千萬元，提高至新台幣二千萬元
    以下罰金，其餘刑度雖未變，但上述罰金刑度之變更，已影
    響行為人刑罰之法律效果，自屬法律有變更。又新修正毒品
    危害防制條例第十七條第二項雖增列犯第四條至第八條之罪
    ，於偵查中及審判中均自白者，減輕其刑規定，但被告於本
    件並未自白犯罪，故未符合上述新法所減輕其刑規定，又上
    述修正後之毒品危害防制條例第四條第一項規定，其刑度較
    修正前為重，已如前述，故依刑法第二條第一項規定，綜合
    比較毒品危害防制條例新、舊法結果，自以適用被告行為時
    法律即舊法，較有利於被告。是核被告如附表所為，係犯三
    個修正前毒品危害防制條例第四條第一項之販賣第一級毒品
    罪。被告販賣第一級毒品前持有第一級毒品之低度行為，為
    販賣之高度行為所吸收，不另論罪。又被告如附表所犯販賣
    第一級毒品罪三次犯行，犯意個別，時間不同，應分論併罰
    。另按所謂集合犯，是指立法者所制定之犯罪構成要件中，
    本就預定有數個同種類之行為將反覆實行之犯罪而言，將各
    自實現犯罪構成要件之多數行為，解釋為集合犯，而論以一
    罪，是以對於集合犯，必須從嚴解釋，以符合立法者之意向
    ，觀諸毒品危害防制條例所定之販賣毒品罪之構成要件文義
    ，實無從認定立法者本即預定該犯罪之本質，必有數個同種
    類行為而反覆實行之集合犯行，故販賣毒品罪，難認係集合
    犯，因此，就刑法修正施行後多次販賣毒品之犯行，採一罪
    一罰，始符合立法本旨（最高法院九七年度台上字第五五０
    號判決意旨參照），查本件被告之販賣毒品行為，在時間差
    距上，可以分開，在刑法評價上，各具獨立性，即非集合犯
    ，應予分論併罰，檢察官起訴書犯罪事實欄載稱被告係基於
    「集合犯意」而為三次販賣海洛因之行為，即有未洽，附此
    敘明。而被告上述三次販賣第一級毒品犯行，既應分論併罰
    ，則未記載於起訴書犯罪事實欄之「被告於九十六年九月十
    九日，在其臺南縣安定鄉中沙村中崙八十七號住處，販賣第
    一級毒品海洛因予丙○○」之事實，即非本件所得併予審理
    ，應併敘明。
四、被告有本判決事實欄所述之科刑及執行紀錄，有被告之臺灣
    高等法院被告前案紀錄表一份在卷可稽，被告於前述有期徒
    刑執行完畢五年內，三度故意再犯本件販賣毒品犯行，所犯
    三罪均屬累犯，除法定本刑為死刑、無期徒刑部分不得加重
    外，其餘部分均應依刑法第四十七條第一項規定加重其刑。
    末按修正前毒品危害防制條例第四條第一項規定：「販賣第
    一級毒品者，處死刑或無期徒刑；處無期徒刑者，得併科新
    臺幣一千萬元以下罰金」，然同為販賣第一級毒品之人，其
    原因動機不一，犯罪情節未必盡同，或有大盤毒梟者，亦有
    中、小盤之分，甚或僅止於吸毒者友儕間為求互通有無之有
    償轉讓者亦有之，其販賣行為所造成危害社會之程度自屬有
    異，法律科處此類犯罪，所設之法定最低本刑卻同為「無期
    徒刑，得併科新臺幣一千萬元以下罰金」，不可謂不重。查
    被告雖有販賣第一級毒品之情，惟被告販賣之對象、所得均
    不多，誠屬最下游之販毒者，其犯罪情節當非與大盤毒梟者
    可資等同並論，惟所觸犯法定本刑係死刑、無期徒刑之重罪
    ，誠屬情輕法重，倘依毒品危害防制條例第四條第一項之規
    定，就被告所犯販賣第一級毒品海洛因之犯行，論處法定最
    低本刑，實嫌過重。是以，被告販賣第一級毒品之犯行，衡
    情堪認顯可憫恕，爰依刑法第五十九條之規定，就被告如附
    表所示販賣第一級毒品海洛因犯行，均酌量減輕其法定刑，
    並均先加後減。
五、原審認為被告犯罪事證明確，其所犯三罪均依累犯之例各量
    處有期徒刑十六年，並定執行刑為有期徒刑廿五年，固非無
    見。然刑事審判量刑，在於實現刑罰權之分配正義，故法院
    對有罪之被告科刑，應符合罪刑相當之原則，使罰其當罪，
    以契合人民之法律感情，此所以刑法第五十七條明定科刑時
    應審酌一切情狀，尤應注意該條所列各款事項，以為科刑輕
    重之標準。本件被告雖於本件三度販賣海洛因，然其僅賣予
    丙○○一人，且每次均只販售五百元，實際取得販賣利益只
    一千五百元，其手段乃係吸毒者間偶發性零星交易之標準型
    態，尚非惡性重大，自應於量刑上妥為斟酌，原審雖予審酌
    被告犯罪情節，惟原判決罪刑比例，尚屬過重，仍有未當。
    被告上訴意旨否認犯罪，固不可取，然原判決既有上開可議
    之處，自應由本院將原判決予以撤銷改判。爰審酌被告販賣
    海洛因，戕害國民身心健康，並破壞社會治安，且衡酌被告
    犯後未具悔意，然其販賣毒品所得僅有五百元，實際所得只
    一千五百元，所得之利益不多，且其僅賣予丙○○一人，惡
    性尚非重大等一切情狀，各量處有期徒刑十五年六月，並定
    其應執行有期徒刑十八年。檢察官論告意旨主張被告應量處
    應執行刑有期徒刑二十年，亦屬過重，附此說明。
六、扣案之行動電話機一支（不包含其內SIM卡），為被告所有
    供聯絡販毒用電話及供販賣第一級毒品所用之物，應依修正
    前毒品危害防制條例第十九條第一項規定沒收。另修正前毒
    品危害防制條例第十九條第一項規定，係採義務沒收主義，
    故販賣毒品所得金錢，如能認定確係販賣毒品所得款項，應
    宣告沒收，不以當場搜獲扣押者為限，但因其並無「不問屬
    於犯人與否，沒收之」之特別規定，自仍以沒收物屬於犯人
    所有者為限，始得依該規定予以沒收，如所得財物為金錢而
    無法沒收時，應以其財產抵償之，而不發生追徵價額問題（
    參照最高法院九十三年度臺上字第一二一八、二六七０、二
    七四三號判決意旨），本件被告販賣第一級毒品海洛因所得
    為一千五百元，揆諸前揭判決意旨及法條規定，被告上開販
    毒所得，應予沒收，如全部或一部不能沒收時，應以其財產
    抵償之。至於扣案行動電話門號0000000000號SI
    M卡一枚，為案外人許忠勝所有，業據證人許忠勝陳明在卷
    （見警卷第十六頁），並有該門號之通聯調閱查詢單在卷可
    佐（見警卷第卅六頁），既非被告所有，即不得宣告沒收。
    另扣案被告所有針頭一支、塑膠鏟管一支、注射針筒二支、
    夾鏈袋三只，係供被告施用毒品及放置一般藥品所用之物，
    業據被告陳述在卷，又無其他事證，證明與被告販賣毒品犯
    行有關，亦非違禁物，應不併予宣告沒收。
據上論結，應依刑事訴訟法第三百六十九條第一項前段、第三百
六十四條、第二百九十九條第一項前段，修正前毒品危害防制條
例第四條第一項、第十九條第一項，刑法第二條第一項前段、第
十一條前段、第五十九條、第五十一條第五款，判決如主文。
本案經檢察官蘇南桓到庭執行職務。
中    華    民    國    98    年    10    月    20    日
                  刑事第二庭    審判長法  官    葉居正
                                      法  官    陳春長
                                      法  官    陳欽賢
以上正本證明與原本無異。
如不服本判決應於收受送達後10日內向本院提出上訴書狀，其未
敘述上訴理由者，並得於提起上訴後10日內向本院補提理由書（
均須按他造當事人之人數附繕本）「切勿逕送上級法院」。
                                      書記官    李良倩
中    華    民    國    98    年    10    月    21    日
附錄本案論罪科刑法條全文：
（修正前）毒品危害防制條例第四條第一項
製造、運輸、販賣第一級毒品者，處死刑或無期徒刑；處無期徒
刑者，得併科新臺幣一千萬元以下罰金。
附表：
┌──┬───────┬──────┬────┬───────┬────────┐
│編號│  行為時間    │  行為地點  │毒品種類│數量及所得（新│行為方式        │
│    │              │            │        │臺幣）        │                │
├──┼───────┼──────┼────┼───────┼────────┤
│ １ │九十六年八月廿│臺南縣安定鄉│海洛因  │一小包五百元  │由丙○○以０九五│
│    │七日十七時四分│中沙村中崙八│        │              │0000000號│
│    │許            │十七號（陳慶│        │              │行動電話與甲○○│
│    │              │元住處）    │        │              │所使用０九一七０│
│    │              │            │        │              │四二八九四號行動│
│    │              │            │        │              │電話取得聯繫，蘇│
│    │              │            │        │              │清強告知甲○○，│
│    │              │            │        │              │其身上沒錢，欲先│
│    │              │            │        │              │向甲○○借五百，│
│    │              │            │        │              │明天再還等暗語，│
│    │              │            │        │              │作為購買毒品之邀│
│    │              │            │        │              │約，經甲○○於電│
│    │              │            │        │              │話中應允，雙方據│
│    │              │            │        │              │此而達成買賣毒品│
│    │              │            │        │              │合意，而後由蘇清│
│    │              │            │        │              │強交付五百元予陳│
│    │              │            │        │              │慶元，甲○○交付│
│    │              │            │        │              │海洛因一小包予蘇│
│    │              │            │        │              │清強。          │
├──┼───────┼──────┼────┼───────┼────────┤
│ 2  │九十六年八月廿│臺南縣安定鄉│海洛因  │一小包五百元  │由丙○○以０九五│
│    │八日十三時五七│中沙村中崙八│        │              │0000000號│
│    │分許          │十七號（陳慶│        │              │行動電話與甲○○│
│    │              │元住處）    │        │              │所使用０九一七０│
│    │              │            │        │              │四二八九四號行動│
│    │              │            │        │              │電話取得聯繫，蘇│
│    │              │            │        │              │清強告知甲○○，│
│    │              │            │        │              │其為阿強，要拿五│
│    │              │            │        │              │百還甲○○等暗語│
│    │              │            │        │              │，作為購買毒品之│
│    │              │            │        │              │邀約，經甲○○於│
│    │              │            │        │              │電話中應允，雙方│
│    │              │            │        │              │據此而達成買賣毒│
│    │              │            │        │              │品合意，而後蘇清│
│    │              │            │        │              │強交付甲○○五百│
│    │              │            │        │              │元，甲○○交付第│
│    │              │            │        │              │海洛因一小包予蘇│
│    │              │            │        │              │清強。          │
├──┼───────┼──────┼────┼───────┼────────┤
│ 3  │九十六年八月卅│臺南縣安定鄉│海洛因  │ 一小包五百元 │由丙○○以０九五│
│    │一日十四時二十│中沙村中崙八│        │              │0000000號│
│    │分許          │十七號（陳慶│        │              │行動電話與甲○○│
│    │              │元住處）    │        │              │所使用０九一七０│
│    │              │            │        │              │四二八九四號行動│
│    │              │            │        │              │電話取得聯繫，蘇│
│    │              │            │        │              │清強先詢問甲○○│
│    │              │            │        │              │現在何處，甲○○│
│    │              │            │        │              │回答稱在台南要回│
│    │              │            │        │              │家，丙○○告知要│
│    │              │            │        │              │到甲○○家等陳慶│
│    │              │            │        │              │元回家，甲○○即│
│    │              │            │        │              │明瞭丙○○所為購│
│    │              │            │        │              │買毒品之邀約意思│
│    │              │            │        │              │，甲○○並於電話│
│    │              │            │        │              │中為應允，雙方據│
│    │              │            │        │              │此而達成買賣毒品│
│    │              │            │        │              │合意，而後由蘇清│
│    │              │            │        │              │強交付五百元予陳│
│    │              │            │        │              │慶元，甲○○再交│
│    │              │            │        │              │付海洛因一小包予│
│    │              │            │        │              │丙○○。        │
└──┴───────┴──────┴────┴───────┴────────┘


司法院資訊處製作；財團法人民間司法改革基金會備份。
